臺灣桃園地方法院刑事裁定　　　　　　　96年度聲判字第46號
聲　請　人
即 告訴 人　乙○○
代　理　人　陳文雄律師
被　　　告　甲○○
上列聲請人因告訴被告誣告案件，經臺灣桃園地方法院檢察署檢
察官於民國96年8 月26日以96年度偵字第10425 號為不起訴處分
，聲請人不服，聲請再議，經臺灣高等法院檢察署檢察長於96年
10月4 日以96年度上聲議字第4994號處分書駁回再議，聲請人不
服，聲請交付審判，本院裁定如下：
    主  文
聲請駁回。
    理  由
一、按告訴人接受不起訴處分書後，得於7 日內以書狀敘述不服
    之理由，經原檢察官向直接上級法院檢察署檢察長或檢察總
    長聲請再議。上級法院檢察署檢察長或檢察總長認再議為無
    理由者，應駁回之。告訴人不服上級法院檢察署檢察長或檢
    察總長認再議為無理由而駁回之處分者，得於接受處分書後
    10日內委任律師提出理由狀，向該管第一審法院聲請交付審
    判。法院認交付審判之聲請不合法或無理由者，應駁回之。
    刑事訴訟法第256 條第1 項前段、第258 條前段、第258 條
    之1 第1 項、第258 條之3 第2 項前段分別定有明文。
二、本件聲請人即告訴人乙○○（下稱聲請人）以被告甲○○涉
    犯誣告罪嫌為由提出告訴，經臺灣桃園地方法院檢察署檢察
    官以96年度偵字第10425 號為不起訴處分後，聲請人不服聲
    請再議，經臺灣高等法院檢察署檢察長以96年度上聲議字第
    4994號處分書駁再議之聲請，聲請人於民國96年10月15日收
    受上開處分書，於10日內之同年月25日委任律師提出刑事交
    付審判聲請狀，向本院聲請交付審判，業經本院依職權調閱
    上開卷宗核閱無誤，並有前述不起訴處分書、駁回再議處分
    書、送達證書、委任狀及交付審判聲請狀上之收文章戳各1
    份附卷可查，是本件聲請交付審判程式合於首揭法條規定，
    先予敘明。
三、聲請人聲請交付審判意旨略以：依被告之指述，竊案之發生
    時間為94年12月6 日中午12時許，失竊之物品為鑽石項鍊、
    戒指等高單價貴重物品或有紀念意義之戒指，惟被告卻遲至
    同年月10日晚上8 時許才向警方報案，則是否有失竊事實，
    已值懷疑。再者，依被告於警詢之陳述，其係親眼看見竊盜
    之人，並非從錄影帶模糊之影像去辨認，故被告蓄意誣指聲
    請人為行竊之人，甚為明確，檢察官一直以被告係從監視錄
    影帶影像為指認，作為被告無誣告犯意之依憑，顯有認定事
    實不憑證據之違法。檢察官對被告為不起訴處分及再議駁回
    處分難令人甘服，爰依法聲請交付審判等語。
四、本件聲請人雖以前揭理由認被告涉有誣告罪嫌，而向本院聲
    請交付審判。經查：
（一）按91年1 月17日三讀通過，同年2 月8 日公佈之刑事訴訟
      法第258 條之1 係參考德國刑事訴訟法第172 條第2 項之
      規定及日本刑事訴訟法第262 條准起訴之規定，增訂「聲
      請法院交付審判制度」，告訴人於不服上級檢察署之駁回
      處分者，得向法院聲請交付審判；其目的係為對於檢察官
      起訴裁量之制衡，除貫徹檢察機關內部檢查一體之原則所
      含有之內部監督機制外，另宜有檢察機關以外之監督機制
      ，由法院保有最終審查權而介入審查，以提供告訴人多一
      層救濟途徑（刑事訴訟法第258 條之1 立法理由參照）以
      促使檢察官對於不起訴處分為最慎重之篩選，審慎運用其
      不起訴裁量權。從而，本條之適用一方面係強制告訴人先
      循檢察機關內部之監督機制救濟無效果後，始由法院為之
      ，另方面亦促使檢察機關內部省視其不起訴處分是否妥當
      ，法院有最終審查權。故交付審判之制度雖賦予法院於告
      訴人交付審判之聲請裁定准否前，可依同法第258 條之3
      第3 項規定為「必要之調查」，然法院於審查交付審判之
      聲請有無理由時，應以審酌告訴人所指摘不利被告之事證
      未經檢察機關詳為調查或斟酌，或不起訴處分書所載理由
      違背經驗法則、論理法則及證據法則為限，方符本條係為
      制衡檢察官起訴裁量權之立法意旨（參刑事訴訟法概論（
      下）第117 頁，林俊益著、法院辦理刑事訴訟案件應刑注
      意事項第134項）。
（二）次按誣告罪之成立，以告訴人所訴被訴人之事實必須完全
      出於虛構為要件，若有出於誤會或懷疑有此事實而為申告
      ，以致不能證明其所訴之事實為真實，縱被訴人不負刑責
      ，而告訴人本缺乏誣告之故意，亦難成立誣告罪名。又告
      訴人所訴事實，不能證明其係實在，對於被訴人為不起訴
      處分確定者，是否構成誣告罪，尚應就其有無虛構誣告之
      故意以為斷，並非當然可以誣告罪相繩（最高法院44年台
      上字第892 號、59年台上字第581 號判例要旨參照）。質
      言之，告訴人所訴事實，縱不能證明係屬實在，倘在積極
      方面無證據證明其確係故意虛構者，仍不能遽以誣告罪論
      處。經查，被告於94年12月6 日中午12時20分許，發現其
      住處即桃園縣楊梅鎮○○○街61號遭竊後，同年月10日至
      警察局製作調查筆錄時指稱：因現場破壞不嚴重，所以未
      報案，後來發現鄰居也遭竊，在里辦公室調閱監視器錄影
      帶，發現到有可疑之人，該男子係鄰居乙○○，伊當日中
      午12時曾看到乙○○從伊住處走出來等語（見臺灣桃園地
      方法院檢察署95年度偵字第3655號卷第12頁），且卷內亦
      確有被告所指監視錄影器翻拍之疑似嫌疑人之照片2 張（
      同前偵卷第9 頁）；再者，證人即居住在桃園縣楊梅鎮○
      ○○街57號之黃坤春於檢察官訊問時亦結證稱：伊住處亦
      遭竊，事後伊也有到里長家去看住處附近的錄影帶，錄影
      帶內之男子看起來確實是有一點像乙○○，所以渠等懷疑
      是乙○○等情（見臺灣桃園地方法院檢察署95年度他字第
      4186號卷第13頁），堪認被告應無虛構遭竊之事實。而被
      告經檢視監視錄影器後，主觀上認聲請人與攝錄到之可疑
      男子外型、體態相似，加以其當日曾見狀似聲請人之男子
      自其住處走出，被告憑據上述諸情推論被告涉入此件竊案
      ，亦非全然無據，即便無法證明其所訴之事實為真實，然
      被告主觀上既缺乏誣告之故意，核與刑法誣告罪之構成要
      件尚有未合，尚難遽認被告有何誣告犯行。
五、綜上所述，聲請人所指被告涉犯誣告罪嫌，並無積極證據可
    資證明，原不起訴處分書及駁回再議處分書既已詳予調查偵
    查卷內所存證據，並敘明所憑證據及判斷理由，且原處分所
    載證據取捨及事實認定之理由，亦無違背經驗法則、論理法
    則及證據法則之情事，是臺灣桃園地方法院檢察署檢察官及
    臺灣高等法院檢察署檢察長以被告犯罪嫌疑不足，予以不起
    訴處分及駁回再議之處分，對照卷內資料，於法並無違誤。
    本件聲請人交付審判意旨仍執前詞，對於原處分加以指摘求
    予審判，非有理由，應予駁回。
六、依刑事訴訟法第258條之3第2項前段，裁定如主文。
中　　華　　民　　國　　96　　年　　12　　月　　19　　日
                  刑事第十二庭  審判長法  官  王美玲
                                      法  官  羅國鴻
                                      法  官  許雅婷
以上正本證明與原本無異。
不得抗告。
                                      書記官  吳玉蘭
中　　華　　民　　國　　96　　年　　12　　月　　24　　日
